【裁判字號】    99,易,2029
【裁判日期】    990927
【裁判案由】    侵占
【裁判全文】
臺灣臺中地方法院刑事判決      99年度易字第2029號
公  訴  人  臺灣臺中地方法院檢察署檢察官
被      告  丙○○
上列被告因侵占案件，經檢察官提起公訴（99年度偵字第4678號
），本院判決如下：
    主    文
丙○○犯侵占罪，累犯，處有期徒刑肆月，如易科罰金，以新臺
幣壹仟元折算壹日。
    事    實
一、丙○○曾於民國93年間因犯詐欺罪，經本院以93年度中簡字
    第2704號案件判處有期徒刑3月確定，於94年4月6日易科罰
    金執行完畢。詎仍不知悔改，緣其友人乙○○於98年10月27
    日向丁○○借款新臺幣(下同)3萬8000元，乙○○並簽發票
    面金額均為3萬8000元(其中1張本票之大寫金額為「參萬元
    整」，然阿拉伯數字則記載為「38000」)之本票2紙及交付
    票面金額17萬元之客票1紙予丁○○以供擔保。乙○○返還
    部分款項後，經丁○○催討，乙○○乃與丁○○約定於98
    年11月4日，在臺中市警察局第六分局(下稱第六分局)門口
    見面還錢，惟乙○○當天因未籌到錢而無法清償，遂又與丁○○約定第2天即98年11月5日，在同一地點還錢，然第2天
    乙○○仍因故未依約還款，乃透過丙○○聯絡丁○○，約定
    於翌日即98年11月6日（起訴書誤載為16日，業經公訴檢察
    官當庭以言詞更正）下午3時許，在第六分局門口還錢。嗣
    翌日（6日）下午2時許，丙○○先陪同乙○○至當舖典當車
    輛籌得款項12萬元後，於駕車前往第六分局還款途中，乙○○之自小客車在臺中市○○路592號前故障，乃去電要求丁○○前來臺中市○○路與北平路口拿錢，惟丁○○要求在原
    約定地點即第六分局門口見面，乙○○為留在原地待拖吊車
    前來，乃將預定還款之現金3萬8千元交付丙○○，委託丙○○代其前往第六分局返還款項並向丁○○取回前揭供擔保之
    支票、本票，丙○○予以應允，並撥打電話告知丁○○其將
    搭乘計程車至第六分局與丁○○會合還款，乙○○即拿1000
    元給丙○○以為計程車車資。惟丙○○取得上開款項後，竟
    意圖為自己不法之所有，未依約前往第六分局還款，反將上
    開其持有之3萬8000元予以侵占入己並逕自他去。乙○○久
    侯丙○○未回且聯絡無著，乃於同日晚上8時32分許至臺中
    市警察局第二分局備案。嗣丁○○因未收到還款，持乙○○
    上開所簽發票面金額3萬8000元之本票，向臺灣彰化地方法
    院簡易庭聲請就其中3萬5000元部分准予強制執行，經該院
    簡易庭以98年年度司票字第866號裁定准予強制執行，乙○○不服敘明理由提起抗告，丁○○乃具狀告發丙○○涉嫌侵
    占之事。
二、案經丁○○告發及乙○○訴由臺灣臺中地方法院檢察署檢察
    官偵查起訴。
    理    由
壹、證據能力部分：
一、按刑事訴訟法之傳聞證據法則，係指被告以外之人於審判外
    之陳述，有無證據能力之原則及例外規定。又於特定待證事
    實發生時，錄下被告或被告以外之人之聲音或影像，該錄音
    、錄影係直接原貌重現相關之待證事實，本質上非屬供述證
    據，其有無證據能力，不受傳聞證據法則之限制（最高法院
    99年度台上字第1487號判決意旨參照）；又刑事訴訟法第15
    8條之4證據排除規定，規範之對象為屬政府以公權力非法取
    證之情形，尚非規範私人非法取證的情形。本件告訴人乙○○提出之私人錄音光碟，係其為蒐證而為，從錄音之目的形
    式以觀，尚難認涉及不法，且經本院勘驗結果，認該錄音對
    話內容確係告訴人與被告於事發過程之對話無訛（詳後述）
    ，揆諸前開說明，則上開錄音光碟，應有證據能力。
二、又本案下述所援引之供述或非供述證據，檢察官、被告於本
    案辯論終結前，均未爭執各該證據之證據能力，且各該證據
    又查無不法取得之情形，本院審酌各該證據作成時之情況，
    認亦適合作為本案之證據，依刑事訴訟法第159條之5第2項
    之規定，自有證據能力。
貳、實體部分：
一、訊據被告丙○○固坦承其於98年11月6日曾陪同告訴人乙○○至當舖借款，及撥打電話告知丁○○其將前往第六分局會
    面，並收受乙○○給付之計程車資1000元之事實，惟矢口否
    認有何侵占之犯行，辯稱：當天告訴人乙○○並未交付款項
    給伊，伊與丁○○通話時稱已拿到錢要上車前往第六分局，
    是配合告訴人乙○○之說詞，目的是要拖延時間，伊因不想
    再介入告訴人與丁○○之債務問題，所以才搭車離去，並無
    侵占之犯行云云。然查：
（1）告訴人乙○○前於98年10月27日向丁○○借款3萬8000元，
     並由乙○○簽發面額3萬8000元(其中1張本票之大寫金額為
     「參萬元整」，然阿拉伯數字則記載為「38000」)之本票2
     紙及交付票面金額17萬元之客票1紙以供擔保，經丁○○催
     討，乙○○與丁○○約定於98年11月4日，在臺中市警察局
     第六分局(下稱第六分局)門口見面還錢，當天因乙○○未
     籌到錢而未清償，又與丁○○約定第2天即98年11月5日，
     在同一地點還錢，然第2天乙○○仍因故未還款，乃透過被
     告丙○○聯絡丁○○，約定於翌日即98年11月6日下午3時
     許，在第六分局門口還錢。翌日下午2時許，由被告陪同乙○○至當舖典當車輛籌得款項12萬元後，渠2人駕車前往第
     六分局還款途中，乙○○之自小客車在臺中市○○路592號
     前故障，經去電要求丁○○前來取款，丁○○拒絕，要求
     在原約定地點即第六分局門口見面，經丙○○撥打電話告
     知丁○○其將搭乘計程車至第六分局會合還款，乙○○並
     拿1000元給丙○○以為計程車車資等情，業據證人即告訴
     人乙○○指、證述綦詳，核與證人丁○○於偵查及本院審
     理時證述之情節相符，且為被告所不爭執，復有前揭供擔
     保之本票2紙、客票1紙之影本在卷可稽，堪認屬實。
（2）被告雖否認收受告訴人乙○○交付之3萬8千元，然查，被
     告於偵查自承：「當時我確實有與丁○○說我拿到錢了，
     要上車了。」等語（見偵卷第69頁），核與證人丁○○於
     偵查及本院審理中具結後明確證稱：丙○○有說他準備要
     上車了，他當時有說錢拿到了等語相符（見偵卷第69頁、
     本院卷第45頁），足認告訴人乙○○之指訴，要非無稽。
     雖被告辯稱其係為拖延時間，始配合告訴人乙○○為上開
     說詞云云，然查，被告於準備程序中自承當日（11月6日）
     曾先與告訴人一同至當舖典當車輛籌得12萬元，係於前往
     第六分局途中車輛故障無法前往還款，伊有打電話請丁○○過來，是丁○○不要等情（見本院卷第16頁反面），由
     此以觀，告訴人乙○○既已籌足款項前往約定地點還款，
     於途中車輛故障時，甚且撥打電話請丁○○前來取款，足
     徵告訴人當日確有還款之真意，蓋果被告所辯屬實，告訴
     人大可置之不理或藉故他去，豈有反要求被告去電丁○○
     告知渠等所在，並要求丁○○速前來取款之理？且若非被
     告受告訴人請託趕往第六分局代為還款並取回擔保票據，
     告訴人何必給付被告1000元之計程車資？被告前揭所辯，
     背於常情，且與證人即告訴人乙○○、證人丁○○具結一
     致之證詞不符，顯難採信。
（3）又經本院當庭播放勘驗告訴人提出之錄音光碟，其中標示
    4: 12分部分，有男聲：「喂，林先生喔，我跟你講喔，我
    們在大雅路32號，前面是那個北平路啦，旁邊是那個德華購
    ，那個紅燈，ㄟ，大雅路32號，對，車子的車號啦，阿2樓
    。」，標示12:47分部分，有男聲：「喂，林先生喔，我是.
    ..，那我現在坐計程車過去喔，阿你還在那邊喔？在第六分
    局嗎？好好好，在那個旁邊公車站等，我馬上就過去，在那
    邊等我喔。好，拜拜。」，有本院筆錄在卷可稽（為便於辨
    試，勘驗筆錄將上開男聲記載為丙○○）。而當庭訊之證人
    丁○○，其證稱上開對話，確係被告丙○○當時打給伊之電
    話內容無訛（見本院卷第84頁反面），參諸被告丙○○於偵
    查及本院準備程序中，均不否認當日曾撥打電話與丁○○對
    話，再佐以本院勘驗該錄音光碟內容，該11月6日之錄音內
    容、情節前後一貫，對話連續緊接，並無片斷、跳脫之情形
    ，並與前揭告訴人、證人丁○○及被告所陳述當日經過情節
    悉相符合；再者，被告丙○○前因竊盜等案件，經法院定應
    執行刑為有期徒刑3年，於98年11月24日入監執行，有臺灣
    高等法院被告前案紀錄表1紙在卷可稽，而該錄音內之該男
    子於對話中提及：「我下禮拜真的要報到了阿‧‧‧」等語
    ，亦與被告入監服刑之情大致相當，是綜上情節，足認上開
    錄音光碟確係現場錄得，而非臨訟捏造，該錄音對話者，應
    為被告與告訴人等無訛，足資佐證告訴人指訴情節，確屬非
    虛，被告請求就該錄音實施聲紋鑑定，核無必要。至證人丁○○雖陳稱伊有與乙○○通話，但勘驗譯文中有一通莊媄函
    與林先生之通話部分，並非伊之聲音，然衡諸告訴人乙○○
    於本院審理時陳稱林先生每次都不只1人，伊對話時沒有看
    到人，應該就是丁○○等語，由是觀之，告訴人乙○○與丁○○原非熟識，則告訴人當時撥打電話與之對話之人是否確
    為丁○○本人，雖非無疑，惟此部分與本院綜核上情，認被
    告確有取得告訴人交付款項之認定無涉，尚難因此認告訴人
    就本件之指訴不實，附此敘明。
（4）又證人即告訴人乙○○於偵查、本院審理時均具結明白證
     稱：當日交付被告委託還款之款項為3萬8千元，於本院審
     理時復證稱：伊有另交付3萬5千元，但該3萬5千元是被告
     以3萬8千元與丁○○解決債務並取回擔保品，多出的款項
     可借予被告的等語（見偵卷第25頁、本院卷第46頁正、反
     面），與本院勘驗上開錄音光碟之內容相符，堪認告訴人
     交付被告委託代為還款之金額為3萬8千元，起訴書記載被
     告係收受3萬5千元並予以侵占，尚有誤會，應予更正。又
     查，告訴人於98年11月6日晚上8時32分許前往臺中市警察
     局立人派出所備案並製作筆錄，陳稱其有準備現金3萬5 千
     元交付丙○○等語，有該警詢筆錄在卷可稽，及證人丁○○具狀陳稱告訴人於11月8日晚上傳簡訊，內容略稱已將4
     萬元款項交付陳先生云云，前後提及交付之款項數額雖略
     有不同；然按本件告訴人與證人丁○○間之借貸往來，除
     原借款金額為3萬8千元，為渠2人一致供承外，餘就該款項
     之利息算法為何、已給付之款項若干、應返還之款項數額
     等節，則2人所陳迭有不同，參以告訴人借款後，曾一再與
     丁○○協商還款之金額，亦即就告訴人而言，究應返還若
     干數額，丁○○始願返還其簽發之本、支票，並未確定，
     其雖欲以清償3萬8千元解決，惟仍屬告訴人片面之想法，
     尚未與丁○○為進一步之確認，此觀告訴人於警詢時陳稱
     ：其不知丁○○如何計算利息，有稱應返還3萬5千元，有
     稱應返還7萬元等語甚明（見本院卷第34頁），且其斯時尚
     不知被告究有無交付款項予丁○○，復又同時另交付3萬5
     千元予被告，故其於警詢陳述損失金額時，恐有上開認知
     不同之誤差；按告訴人如真欲藉設局誣陷被告之方式以卸
     免上開借貸債務，其大可自始堅指已將丁○○要求之款項
     全額即7萬元全數交付被告，此更可達其目的並澈底杜絕後
     患，何必徒留金額認定不同之紛爭？且若非有上開告訴人
     指訴情節，現與告訴人尚有債務糾紛之證人丁○○，亦無
     配合告訴人說詞具結證述被告侵占犯行之理。是尚難因此
     認告訴人指訴不實，並資為對被告有利之認定。
  (5)又丁○○因未收到還款，持乙○○上開所簽發票面金額3萬
    8000元之本票，向臺灣彰化地方法院簡易庭聲請就其中3萬
    5000元部分准予強制執行，經裁定准予強制執行，乙○○不
    服提起抗告乙節，亦有臺灣彰化方法院簡易庭98年度司票字
    第866號本票裁定、民事抗告狀、告訴人寄發予證人丁○○
    及被告之存證信函2份等在卷可資佐證，是被告空言否認犯
    行，尚無足採。本案事證明確，被告上開侵占犯行，堪予認
    定。
二、核被告丙○○所為，係犯刑法第335條第1項之普通侵占罪。
    又被告曾於93年間因犯詐欺罪，經本院以93年度中簡字第
    2704號案件判處有期徒刑3月確定，於94年4月6日易科罰金
    執行完畢，有臺灣高等法院被告前案紀錄表在卷可稽，其於
    5年之內，再犯本件有期徒刑以上之罪，為累犯，應加重其
    刑。爰審酌被告素行不佳，藉持有代告訴人乙○○返還借款
    之機會，將該款項侵吞入己，致原已疲於應付債權人丁○○
    催討之告訴人受有損失，並使告訴人、丁○○間之債務益生
    糾紛，且犯後否認犯行，迄未能與告訴人達成和解，及審酌
    其侵占款項之數額為3萬8千元，尚屬非鉅等一切情況，量處
    如主文所示之刑，並諭知易科罰金之折算標準。
據上論斷，應依刑事訴訟法第299條第1項前段，刑法第335條第1
項、第47條第1項、第41條第1項前段，刑法施行法第1條之1，判
決如主文。
本案經檢察官甲○○到庭執行職務。
中    華    民    國    99    年    9    月    27    日
                刑事第十三庭    審判長法  官  吳幸芬
                                      法  官  黃建都
                                      法  官  戴嘉慧
以上正本證明與原本無異
如不服本判決，應於收受本判決後10日內向本院提出上訴書狀，
其未敘述上訴理由者，並得於提起上訴後10日內向本院補提理由
書狀（均須按他造當事人之人數附繕本）「切勿逕送上級法院」
                                      書記官  黃珮華
中    華    民    國    99    年    9    月    27    日
附錄法條：
中華民國刑法第335條
（普通侵占罪）
意圖為自己或第三人不法之所有，而侵占自己持有他人之物者，
處 5 年以下有期徒刑、拘役或科或併科 1 千元以下罰金。
前項之未遂犯罰之。

司法院資訊處製作；財團法人民間司法改革基金會備份。
